【裁判字號】    98,易,228
【裁判日期】    980820
【裁判案由】    贓物
【裁判全文】
臺灣嘉義地方法院刑事判決               98年度易字第228號
公  訴  人  臺灣嘉義地方法院檢察署檢察官
被      告  戊○○
上列被告因贓物案件，經檢察官提起公訴（98年度偵字第1326號
），本院判決如下：
    主  文
戊○○犯收受贓物罪，累犯，處有期徒刑捌月。
    犯 罪 事 實
一、戊○○前因贓物案件，經臺灣高等法院臺南分院以90年度上
    易字第1491號判決判處有期徒刑2 年，嗣經最高法院以91年
    度台上字第177 號判決駁回上訴確定，經入監執行後，於民
    國92年4 月23日縮短刑期假釋出監，並付保護管束，93年1
    月19日假釋期滿，未經撤銷假釋，所餘刑期以已執行完畢論
    。詎戊○○仍不知悔改，其於民國96年2 、3 月間得知丙○○（所涉故買贓物部分，由臺灣臺中地方法院以97年度易字
    第4873號案件審理中）所有之車牌號碼W7-4132 號三陽牌黑
    色自用小客車（車身號碼為MA10168 號，引擎號碼為VA-AM3
    5059號，下稱W7-4132 號自用小客車）因車禍嚴重毀損，亟
    須修理，即與丙○○商妥以新台幣（下同）8 萬元之價格代
    為處理；戊○○收受丙○○給付之8 萬元後，明知己○○所
    有之車牌號碼1080─KZ號三陽牌黑色自用小客車（車身號碼
    為MA08626 號，引擎號碼為VM-AK03019，於96年4 月25日某
    時，在台中縣大里市○○路306 號對面失竊，下稱1080-KZ
    號自用小客車）係屬來源不明之贓物，竟基於收受贓物之犯
    意，於96年4 月25日至同年5 月初間之某日予以收受，旋即
    自行或委由他人以俗稱「借屍還魂」之方式，將1080-KZ 號
    自用小客車之車牌、車身號碼及引擎號碼處零件，均換裝為
    W7-4132 號自用小客車之車牌、車身號碼及引擎號碼（下稱
    懸掛W7-4132 號車牌之贓車），再於96年5 月初某日，通知
    丙○○前往不知情之甲○○（檢察官起訴其涉嫌寄藏贓物部
    分，業經臺灣臺中地方法院以97年度易字第4873號判決無罪
    ）所經營址設於台中縣霧峰鄉○○路306 號之駿宏汽車修配
    廠取車。嗣於同年7 月間，己○○在台中縣大里市○○路之
    阿拉丁KTV 停車場發現上開懸掛W7-4132 號車牌之贓車，遂
    報警請求調查，並由丙○○提出上開贓車供警方查扣，始循
    線查悉上情。
二、案經臺中縣警察局霧峰分局報請臺灣臺中地方法院檢察署檢
    察官呈請臺灣高等法院檢察署函轉臺灣嘉義地方法院檢察署
    檢察官偵查起訴。
    理  由
一、證據能力部分：
(一)按被告以外之人於審判外之陳述，雖不符刑事訴訟法第159
    條之1 至第159 條之4 之規定，而經當事人於審判程序同意
    作為證據，法院審酌該言詞陳述或書面陳述作成時之情況，
    認為適當者，亦得為證據。當事人、代理人或辯護人於法院
    調查證據時，知有第159 條第1 項不得為證據之情形，而未
    於言詞辯論終結前聲明異議者，視為有前項之同意，刑事訴
    訟法第159 條之5 定有明文。本件被告於言詞辯論終結前，
    對於後述甲○○、丙○○、己○○於警詢中所為證述，以及
    警員李建興製作之職務報告及扣押筆錄、己○○提出之「新
    ：中古汽車（委賣）合約書」（下稱合約書）、本院98年7
    月31日辦理刑事案件電話紀錄查詢表等各項言詞及書面供述
    證據，迄至本案言詞辯論終結前，均未就證據能力聲明異議
    ，復經本院於審理時逐一提示予被告、公訴人表示意見，本
    院審酌該等供述證據之取得過程並無瑕疵，與本案待證事實
    間復具有相當之關聯性，以之為本案證據並無不當，自得採
    為認定犯罪事實之基礎。
(二)復按證人依法應具結而未具結者，其證言不得作為證據，刑
    事訴訟法第158 條之3 定有明文。起訴書證據清單雖援引己○○於偵查中之證述，惟查，己○○僅曾於97年3 月13日至
    臺灣臺中地方法院檢察署出庭作證，惟漏未具結，依前揭規
    定，其偵查中所為證述自不得作為證據，附此敘明。
二、訊據被告矢口否認有何收受贓物犯行，辯稱：伊僅曾介紹丙○○至甲○○之汽車修配廠為W7-4132 號自用小客車烤漆，
    係丙○○與甲○○當面接洽烤漆事宜，烤漆費用亦係由丙○○直接交付予甲○○，伊並未經手，未賺取任何費用，亦未
    曾收受8 萬元後將懸掛W7-4132 號車牌之贓車交給丙○○云
    云。惟查：
(一)丙○○所有之W7-4132 號自用小客車係三陽牌、黑色，88年
    4 月份出廠；懸掛W7-4132 號車牌之贓車由丙○○提出供警
    方查扣時，車身號碼為MA10168 號、引擎號碼為VA-AM35059
    號，與W7-4132 號自用小客車之車籍資料所登載之車身號碼
    及引擎號碼相符；惟該車經檢視後，與被害人己○○指認之
    1080-KZ 號自用小客車各項特徵，包括：引擎蓋螺絲為紅色
    、引擎蓋裝有灰色靜音棉、引擎拉桿左右邊是黑色且中間為
    銀色、後照鏡左上端有損傷後補漆痕跡、排檔頭為銀色、腳
    踏墊是透明的、車底傳動軸曾換新、變速箱之二檔故障會在
    加速時跳回空檔、汽車電池曾於95年11月在台中縣大里市之
    「車寶貝」汽車百貨行更換過等，均相符合，且引擎處及車
    身號碼處與該車相關零組件相比，有新接合之痕跡等情，有
    警員李建興製作之職務報告、扣押筆錄、W7-4132 號自用小
    客車車籍資料，以及上開自用小客車之特徵、外觀、車身號
    碼暨引擎號碼照片共計26張附卷可參（見警卷第4 、27至29
    、42、65至69頁，臺中地方法院檢察署96年度偵字第29465
    號卷第20至23頁，本院卷第48至50頁）。而1080-KZ 號自用
    小客車亦係三陽牌、黑色，88年1 月份出廠，其車身號碼為
    MA08626 號、引擎號碼為VM-AK03019號，具有上述各項特徵
    ，該車係被害人己○○於95年7 月間以19萬元整之價格購入
    ，於96年4 月25日某時，在台中縣大里市○○路306 號對面
    失竊，被害人己○○於當日下午發現失竊後，旋即於同日17
    時13分報案，嗣於96年7 月間，在台中縣大里市○○路上之
    阿拉丁KTV 發現該車，惟該車已改為懸掛W7-4132 號車牌等
    情，業據被害人己○○於警詢中證述綦詳（見警卷第22至26
    頁），並有台中縣警察局車輛協尋電腦輸入單、合約書、10
    80-KZ 號自用小客車車籍資料各1 紙，以及交通部公路總局
    台中區監理所98年6 月18日中監車字第0980023575號函檢附
    之1080-KZ 號自用小客車過戶登記書、本院98年7 月31日辦
    理刑事案件電話紀錄查詢表（見警卷第32、38、43頁，本院
    卷第105 、232 頁）附卷可稽。由上足認扣案懸掛W7-4132
    號車牌之贓車，確係由被害人己○○失竊之1080-KZ 號自用
    小客車改裝而成。
(二)另查，丙○○係於94年3 月間購得W7-4132 號自用小客車，
    同年間駕駛該車發生車禍，致車頭、車尾、排檔、水箱損壞
    ，方向盤斷掉、前兩輪及右後輪爆胎、後車玻璃破掉，而嚴
    重毀損，車禍後該車已停放於丙○○位於南投縣國姓鄉大旗
    村福旗巷60號之住處附近1 年多，無法使用，經丙○○詢問
    多家車行，均表示修理該車需花費十幾萬元，其於96年2 、
    3 月間認識被告後，因被告表示可以8 萬元之低價修理該車
    ，被告至丙○○之住處查看車損情況後，即找人將該車吊走
    ，該車修理過程，丙○○均係與被告接洽，並先由丁○○陪
    同交付3 萬元給被告，嗣再交付剩餘之5 萬元，共計8 萬元
    予被告，俟96年5 月間接獲被告之通知後，丙○○始由女友
    乙○○陪同至甲○○之汽車修配廠取回扣案懸掛W7-4132 號
    車牌之贓車等情，業據丙○○於警詢及本院審理中證述纂詳
    （見警卷第5 至15頁，本院卷第56至67、204 至205 頁），
    並有交通部公路總局台中區監理所98年6 月18日中監車字第
    0980023575號函檢附之W7-4132 號自用小客車過戶登記書在
    卷可佐（見本院卷第109 頁）。核與證人即丙○○之女友乙○○於本院審理中證稱：W7-4132 號自用小客車曾在南投往
    草屯路段發生車禍，前後都有撞傷，玻璃破掉，停在丙○○
    之住處旁1 年多，本來有打算修理，但是問很多間都滿貴的
    ，就愈放愈久，伊曾看見被告到丙○○住處勘查該車受損情
    形，該車後來就送修，修車費用約7 、8 萬元，車子修好後
    ，伊曾在96年5 月初陪同丙○○至位於台中縣霧峰鎮之車行
    取車等語（見本院卷第199 至203 頁）；以及證人即丙○○
    之友人丁○○證稱：W7-4132 號自用小客車曾因發生車禍而
    引擎蓋凹損、後玻璃破掉，無法開，停放在丙○○之住處旁
    空地，後來該車送修，伊曾載丙○○拿修車費用去給被告等
    語（見本院卷第193 至198 頁）相符。綜上足認丙○○證稱
    伊所有之W7-4132 號自用小客車撞毀後，係以8 萬元之代價
    交由被告處理，扣案懸掛W7-4132 號車牌之贓車亦係由被告
    通知伊至甲○○之汽車修配廠取回等語，應屬實在。
(三)另依丙○○之證述，W7-4132 號自用小客車發生車禍後嚴重
    毀損，經其詢問多家車行，均表示修理該車需花費十幾萬元
    ，被告卻表示可以8 萬元之低價代為修理，當時被告與丙○○僅相識1 個多月，丙○○卻先行給付現金3 萬元、再給付
    現金5 萬元予被告，亦即丙○○在拿到修復完畢之車輛前，
    即已付清其所稱之修車費用8 萬元，卻未取得任何收據，且
    修車過程費時2 、3 個月，其間丙○○均未到修車廠看過車
    子，被告未曾告知丙○○該車究係更換何等零件，丙○○亦
    未過問（見警卷第10至11頁、本院卷第61至65頁），顯有悖
    於一般人車輛送修之交易常情。參以被告前曾於89年12月至
    90年1 月間，連續在台中縣、市等地收受他人失竊之贓車數
    輛，搬運至嘉義縣大埔鄉火燒寮山區空地寄藏，並將該等贓
    車拆卸解體，而以寄藏贓物為常業，經臺灣高等法院臺南分
    院以90年度上易字第1491號判決判處有期徒刑2 年，嗣經最
    高法院以91年度台上字第177 號判決駁回上訴確定，有上開
    判決書（見本院卷第14至15頁）及臺灣高等法院被告前案紀
    錄表附卷可參；足見被告對於汽車修護之價格、構造等應有
    相當之認識，其顯係為牟利，明知被害人己○○失竊之1080
    -KZ 號自用小客車係屬贓車，仍予以收受改裝後交給丙○○
    使用。
(四)被告雖以前詞置辯，惟其所述顯與前引丙○○、乙○○、丁○○證述之內容不符。亦與證人甲○○證稱：W7-4132 號自
    用小客車係由被告送至伊所開設之汽車修配廠烤漆，烤漆費
    用6,500 元亦係由被告交給伊，伊對丙○○並無印象，均係
    與被告接洽等語（見警卷第18至21頁、本院卷第68至76頁）
    相違背。而丙○○、乙○○、丁○○等人與被告均無嫌怨，
    應無可能甘冒涉犯偽證罪之風險，一致誣指被告涉案。綜上
    堪認被告前揭所辯顯係臨訟卸責之詞，難以採信，本件事證
    明確，應予依法論科。
三、論罪科刑：
(一)按寄藏贓物，係受他人委託代為保管及藏匿贓物之意；牙保
    贓物，則係指為贓物之法律上有償處分行為之媒介；又收受
    贓物罪為贓物罪之概括規定，凡與贓物罪有關，不合於搬運
    、寄藏、故買、牙保贓物，而其物因他人財產犯罪已成立贓
    物之後，有所收受而取得持有者均屬之，旨在處罰追贓之困
    難，並不以無償移轉所有權為必要（最高法院82年度台非字
    第188 號判決、85年度台非字第305 號判決參照）。公訴意
    旨原認被告係涉犯刑法第349 條第2 項之寄藏贓物及牙保贓
    物罪，寄藏及牙保贓物係前後行為，僅論以牙保贓物罪（見
    本院卷第191 頁）；然查，本件被告明知被害人己○○失竊
    之1080-KZ 號自用小客車係屬贓車，仍予以收受而取得持有
    ，並將之改裝為扣案懸掛W7-4132 號車牌之贓車後，移轉予
    丙○○，業經本院認定如前；惟本件並無證據足認被告係受
    他人委託而代為保管及藏匿該贓車；另依丙○○之證述，其
    自始至終均係與被告聯繫修車事宜，故本件亦無證據足認被
    告係居間介紹丙○○與第三人買賣上開贓車，即與寄藏或牙
    保贓物之要件不合。揆諸前揭說明，應認被告所為係犯刑法
    第349 條第1 項之收受贓物罪。公訴意旨認被告係犯寄藏及
    牙保贓物罪，尚有未洽，惟起訴之基本社會事實同一，自應
    由本院變更起訴法條而為審判，本院並已當庭諭知被告可能
    涉犯收受贓物罪，而無礙於其防禦權。又被告前因贓物案件
    ，經臺灣高等法院臺南分院以90年度上易字第1491號判決判
    處有期徒刑2 年，嗣經最高法院判決駁回上訴確定，於92年
    4 月23日縮短刑期假釋出監並付保護管束，93年1 月19日假
    釋期滿，未經撤銷假釋，所餘刑期以已執行完畢論，有臺灣
    高等法院被告前案紀錄表附卷可稽，其於受徒刑之執行完畢
    後，5 年以內故意再犯本件有期徒刑以上之罪，應依刑法第
    47條 第1 項論以累犯，並加重其刑。
(二)爰依被告之供述（見本院卷第252 頁）及卷附臺灣高等法院
    被告前案紀錄表等，審酌：被告為國中畢業之智識程度，有
    違反麻醉藥品管理條例、贓物、違反毒品危害防制條例、違
    反森林法等前案紀錄，素行非佳，明知被害人己○○失竊之
    1080-KZ 號自用小客車係來路不明之贓車，仍為牟利而予以
    收受，並將之改裝後交付予丙○○，使不法之徒得以順利銷
    贓，所為危害社會治安，亦使被害人己○○難於追回贓物，
    犯後否認犯罪，未見悔意，及其犯罪之動機、目的、手段等
    一切情狀，量處如主文所示之刑，以資懲儆。至公訴人雖求
    處被告有期徒刑1 年，惟按刑事審判之量刑，在於實現刑罰
    權之分配正義，故法院對有罪之被告科刑，應符合罪刑相當
    原則，使罰當其罪，以契合人民之法律感情，此所以刑法第
    57條明定科刑時應審酌一切情狀，尤應注意該條所列各款事
    項，以為科刑輕重之標準（最高法院94年度台上字第2738號
    、94年度台上字第3458號判決意旨參照），本院審酌刑法第
    57條各款臚列情事，認對被告量處如主文所示之刑即可達罰
    當其罪之目的，附此敘明。
據上論斷，應依刑事訴訟法第299 條第1 項前段、第300 條，刑
法第349 條第1 項、第47條第1 項，刑法施行法第1 條之1 第1
項、第2 項前段，判決如主文。
本案經檢察官楊騏嘉到庭執行職務
中    華    民    國     98    年     8     月   20   日
                  刑事第三庭 審判長法  官  陳仁智
                                   法  官  鄭雅文
                                   法  官  陳蒨儀
以上正本證明與原本無異。
如不服本判決應於收受判決後10日內向本院提出上訴書狀，並應
敘述具體理由；其未敘述上訴理由者，應於上訴期間屆滿後20日
內向本院補提理由書（均須按他造當事人之人數附繕本）「切勿
逕送上級法院」。告訴人或被害人如對於本判決不服者，應具備
理由請求檢察官上訴，其上訴期間之計算係以檢察官收受判決正
本之日期為準。
中    華    民    國    98    年    8     月    20    日
                                   書記官  楊國色
附錄本判決論罪法條：
刑法第349條第1項
收受贓物者，處3 年以下有期徒刑、拘役或5 百元以下罰金。


司法院資訊處製作；財團法人民間司法改革基金會備份。
